【裁判字號】    92,訴,157
【裁判日期】    920908
【裁判案由】    殺人未遂等
【裁判全文】
臺灣新竹地方法院刑事判決                          九十二年度訴字第一五七號
    公  訴  人  臺灣新竹地方法院檢察署檢察官
    被      告  丁○○
    選任辯護人  唐琪瑤律師
右列被告因殺人未遂等案件，經檢察官提起公訴（九十一年度偵字第五五三六號），
本院判決如左：
    主  文
丁○○傷害人之身體，處有期徒刑陸月，如易科罰金，以參佰元折算壹日。
丁○○被訴恐嚇危害安全罪部分無罪。
    事  實
一、丁○○於民國九十一年九月一日十七時三十分許，在新竹市○○路○段六七六號
    廣龍餐廳前之停車場，正擺設夜市攤位時，與其同居女友林秀珍發生爭執進而拉
    扯，同址亦在擺設攤位之陳嘉慧甚感不滿，乃上前質問丁○○，丁○○反持角鐵
    作勢欲毆打陳嘉慧，陳嘉慧之夫甲○○見狀立即上前阻止並向丁○○道歉，惟丁○○認為甲○○屬於晚輩，加以其原本便認識甲○○之岳父陳舜輝（綽號「嗎啡
    」），丁○○便要甲○○找岳父出面再談，而不願接受甲○○之道歉，此時在場
    亦擺設攤位之己○○雖曾上前協調，但仍沒有結果，甲○○、己○○遂各自返回
    經營之攤位，詎丁○○因認甲○○出言不遜，似有意對其不利，又感於左腿曾經
    受傷，行動終究不若常人自如，便電邀外甥黃黃泰前來，欲一起毆打甲○○，通
    話完畢後，丁○○更想外出直接找人來毆打甲○○，即駕駛車號七Ｕ－二三０九
    號自小貨車欲離開上址停車場，然尚未離開之際，丁○○見車前方約十公尺距離
    站立之甲○○似乎對其耀武揚威，其明知當時車速雖僅二十至三十公里，但若繼
    續往前直行，倘甲○○未及時躲開，極有可能撞擊甲○○，造成身體之傷害，竟
    基於傷害之犯意，在未鳴喇叭示警之情況下，駕駛該車以時速二十至三十公里向
    前直行，前方之甲○○因聽到巨大引擎聲響，即向旁邊閃躲，但右後背仍遭自小
    貨車車體碰撞彈到小貨車左邊（未成傷），甲○○並隨之向左邊跑去，己○○聽
    聞引擎聲響後亦離開攤位查看，惟丁○○因認甲○○、己○○分別位於自小貨車
    兩旁，似乎欲聯手對其不利並致使其無法駕車離開現場，且丁○○猶知當時車速
    雖僅二十至三十公里，若原地轉圓圈行駛故可令甲○○、己○○離開現場，但轉
    圓圈之過程中極有可能撞擊附近之甲○○與己○○，造成渠等身體之傷害，竟承
    前同一傷害犯意，未鳴喇叭示警，即駕駛上開自小貨車亦以時速二十至三十公里
    之速度在原地轉圓圈，而原本背對自小貨車之甲○○聽聞引擎聲響後雖曾跑開，
    但回頭看時則遭上開自小貨車撞及腹部，因而受到腹部頓傷，甲○○倒地後並從
    地上拾起一支木柄丟向上開自小貨車，丁○○未下車查看，旋駕駛上開自小貨車
    往西濱公路逃逸，嗣後黃黃泰率人前來上址停車場，經簡短詢問發生何事後便駕
    車離去。
二、案經甲○○訴由新竹市警察局第三分局報請臺灣新竹地方法院檢察署檢察官偵查
    起訴。
    理  由
壹、有罪部分：
一、訊據被告丁○○對於右揭事實，除堅稱告訴人甲○○、證人己○○分持鐵架站在
    上開自小貨車兩旁，且持鐵架砸破該自小貨車之帆布以外，其餘已於本院訊問時
    供承不諱（見本院九十二年六月十日、同年六月二十三日訊問筆錄），經本院提
    示告訴人甲○○提出之國軍新竹醫院附設民眾診療服務處診斷證明書，被告亦供
    稱可能是其駕車在原地轉圓圈時造成，惟選任辯護人則為被告辯護稱：被告所為
    係防衛自身之安全，並無傷害犯意，且告訴人甲○○就診時雖主訴腹痛，但經診
    斷「無傷」，則「腹部頓傷」是否為被告造成，尚有疑義云云。經查：
（一）被告坦認部分，核與告訴人甲○○指訴：「我只記得第一次被撞到背後，後來
      我跑給被告追，我想我跑不過車子，所以就回頭看，結果就撞到腹部」等語以
      及在場證人己○○、陳嘉慧證述情節大致相符，且與告訴人甲○○所提之國軍
      新竹醫院診斷證明書所載傷害情形一致。
（二）被告雖辯稱告訴人甲○○、證人己○○分持鐵架站在上開自小貨車兩旁，且持
      鐵架砸破該自小貨車之帆布，其係正當防衛云云。然告訴人甲○○堅詞否認之
      ，僅坦認當腹部遭到撞及後，其曾檢拾地上之木柄丟向上開自小貨車，是否因
      此造成上開自小貨車帆布破損，則不清楚。查告訴人甲○○所述，核與證人己○○、陳嘉慧之證詞一致。證人戊○○、丙○○雖皆證稱看到有人拿鐵架，然
      證人戊○○所述係看到二男一女均持鐵架在追被告，之後被告才跑到車上（見
      九十一年度偵字第五五六三號卷第九三至九四頁、本院九十二年七月二十八日
      訊問筆錄），證人丙○○卻稱被告跑到車上後，看到一位男子拿鐵架自後追逐
      （見本院九十二年七月二十八日訊問筆錄），被告則供稱上車後先是看到告訴
      人甲○○在車前耀武揚威，其駕車以時速二十至三十公里向前直行，告訴人甲○○往左閃開後，其才看到告訴人甲○○、證人己○○分別位於自小貨車兩旁
      ，各手持鐵架，故其在原地轉圓圈（見本院九十二年六月十日訊問筆錄）。查
      證人戊○○、丙○○、被告等三人就何人手持鐵架、持鐵架之時點、被告上車
      與否等細節，所述各不相同，告訴人甲○○之說詞則始終如一，且與證人陳嘉
      慧、己○○所述一致，況且，木柄於拋射之情況下不無可能刺破上開自小貨車
      之帆布，衡情度理，當以告訴人甲○○所述較為可取，此外，復查無其他證據
      可資證明持鐵架一事，是被告此部份所辯，尚不足採。
（三）選任辯護人雖為被告辯護稱被告並無傷害犯意，惟被告自承其不接受告訴人甲○○之道歉後，尚未駕駛上開自小貨車前，即已電邀外甥黃黃泰前來欲毆打告
      訴人甲○○，足認被告早已有傷害告訴人甲○○之意思。其次，如前所述，實
      查無證據可資證明告訴人甲○○、證人己○○手持鐵架欲傷害被告，加以被告
      亦供稱其進入上開自小貨車後車窗緊閉，依據當時情形，身處車外之告訴人甲○○如何可能對車內之被告人身自由造成威脅？又被告坦認當告訴人甲○○站
      在車前不到十公尺之距離時，路很小，其知悉駕車向前直行可能撞擊告訴人甲○○，而當告訴人甲○○、證人己○○分別位於前開自小貨車兩旁時，其亦知
      悉在原地駕車轉圓圈之行為亦可能撞擊渠等二人，益徵被告主觀上具有傷害犯
      意，且本件並不該當正當防衛之阻卻違法事由。
（四）至於選任辯護人另辯稱告訴人甲○○經診斷「無傷」一節。查告訴人甲○○於
      九十一年九月一日晚間七時即至國軍新竹醫院急診就醫，並主訴被車撞、腹痛
      ，經該院醫師診斷結果，告訴人甲○○意識清楚、腹部有壓痛、但無腹膜炎跡
      象，經急診室初步超音波檢查，未顯示內出血情況，遂予以急診留觀，一度告
      訴人甲○○因症狀改善要求離院，後因腹痛發作，有嘔吐情形而回院，經電腦
      斷層檢查，亦無不正常情形，遂繼續留院觀察，至翌日上午六時許，症狀改善
      始離院，該院並出具「腹部頓傷」之診斷證明書，此有國軍新竹醫院附設民眾
      診療服務處診斷證明書、國軍新竹醫院九十一年（九一）濟夏字第一二一一號
      函暨病歷影本一份在卷可按。衡諸被告駕車向前直行以及原地轉圓圈之時點、
    告訴人甲○○就醫之時間以及上開診斷證明書、醫院函文所敘告訴人甲○○就
      診之經過情形等，堪認告訴人確因被告上揭行為受到「腹部頓傷」。
（五）綜上各情，本案事證明確，被告犯行堪以認定。
二、核被告丁○○所為，係犯刑法第二百七十七條第一項之傷害罪。公訴人認被告犯
    刑法第二百七十一條第二項、第一項之殺人未遂罪，依據後述所載，尚有未洽，
    惟起訴之基本犯罪事實同一，自應予變更起訴法條。爰審酌被告僅因細故即駕車
    傷人，造成告訴人甲○○之傷害程度雖非嚴重，但被告犯後態度不佳，不思己過
    ，猶屢屢指陳告訴人甲○○持鐵架對其如何如何，亦從未對告訴人甲○○表達任
    何歉意，遑論民事賠償等一切情狀，量處如主文所示之刑，併諭知易科罰金之折
    算標準，以資懲儆。又被告所持供作前開犯行所用之自用小貨車，係案外人詹雲
    娥所有之物，有車籍作業系統查詢認可資料一紙附卷可憑，爰不諭知沒收。
三、公訴意旨雖認被告此部份係犯刑法第二百七十一條第二項、第一項之殺人未遂罪
    ，且以上開自小貨車之高度約達到一般人頭部之高度，若駕駛時加速朝人衝撞
    ，應認識可能撞及他人頭部之要害導致死亡之結果；故意開車撞人其力道較以
    鈍器或徒手毆打之力道為強，且無法精準攻擊原所欲攻擊之位置，其著力面積範
    圍甚廣，如非告訴人甲○○及時閃避得宜，必然撞擊告訴人之要害，甚至使告訴
    人甲○○頭部猛撞地面而死；被告初次撞擊未致告訴人甲○○死亡後，復倒車
    衝撞告訴人甲○○，足見被告殺意甚堅，若告訴人甲○○因此受傷死亡，亦不違
    反被告之本意等以為論據。惟查：
（一）殺人罪之成立，須於實施殺害時，即具有使其喪失生命之故意，若欠缺此種故
      意，僅在使其成為重傷，而結果致重傷，祇與使人受重傷之規定相當，要難遽
      以殺人未遂罪論處，至其受傷傷痕之多寡、下手輕重如何、是否為致命部位等
      ，雖可藉為認定有無殺意之心證，然僅係供認定有無殺意之參考，不能據為殺
      人與傷害之絕對標準，最高法院四十八年台上字第三三號、十八年上字第一三
      ０九號、十九年上字第七一八號判例參照。
（二）訊之被告否認有殺人之犯意，辯稱並無倒車再衝撞告訴人甲○○之事，選任辯
      護人亦為被告辯護稱：以當時情況，若被告意在殺人，大可加油直接高速衝撞
      ，何須以時速二十至三十公里之低速緩緩前進或原地繞圓圈。
（三）查本件告訴人甲○○只受有腹部頓傷，而如前述，被告當時駕駛自用小貨車，
      告訴人甲○○則無任何防護，若被告有意駕車衝撞告訴人甲○○，當不僅只造
      成腹部頓傷而已，然觀諸告訴人甲○○所受傷害僅一處之情形，顯見被告下手
      時確留有餘地，並無致人於死之犯意，故尚不能以自小貨車之高度、開車之力
      道即推認被告有殺人之意。其次，被告是否初次撞到告訴人甲○○後，又倒車
      故意衝撞，抑或如被告所辯，其係以在原地轉圓圈之方式欲使告訴人甲○○、
      證人己○○讓開，俾其離開現場。查告訴人甲○○固指訴被告有倒車之舉措，
      惟證人即在場之陳嘉慧、戊○○、丙○○均未證述渠等看到被告倒車再向前衝
      撞，證人己○○雖於警訊中證稱看到被告倒車要撞告訴人甲○○但未成功，惟
      其於偵查及本訊問時則證稱：「沒想到被告卻開車過來要撞甲○○，當時甲○○有聽到很大聲的引擎聲，所以就跑開，但是還是有撞到他右半部，接著我又
      看到被告倒車，好像要撞甲○○，甲○○就隨手拿起掃把丟向被告的車子，接
      著被告就開車往西濱公路的方向逃逸」、「後來我們就走回去準備擺攤，之後
      我聽到有引擎的聲音，我一看就看到被告丁○○開車，車的右前方撞到告訴人
  甲○○的身體的左邊，之後被告丁○○又倒車，再往西濱公路方向逃走」（見
      九十一年度偵字第五五三六號卷第四八頁、本院九十二年五月五日訊問筆錄）
      ，觀諸證人己○○前後所言，其並未看到被告倒車後再向前衝撞告訴人甲○○
      ，「好像要撞甲○○」僅為其個人之猜測，且其看到被告倒車後真正之行為，
      實係往西濱公路方向逃逸，從而，證人己○○於警訊中之證詞，尚有瑕疵而不
      可盡信，而告訴人之告訴，本係以使被告受刑事訴追為目的，自不得以其指訴
      為被告犯罪之唯一證據，本件當不得單憑告訴人甲○○之指訴，遽認被告有倒
      車再向前衝撞之舉。綜上，被告所辯，尚堪採信，足認應無殺人之犯意。
四、至於被告事後逃逸而未下車查看一節，是否另涉犯刑法第一百八十五條之四罪嫌
    ，允宜由公訴人另行偵處，併敘明之。
貳、無罪部分：
一、公訴意旨略以：被告與告訴人甲○○發生上開衝突後，於民國九十一年九月一日
    晚上，以0000000000號行動電話致電告訴人甲○○岳父陳舜輝之兄乙○○（電話號碼：0000000000號），被告於電話中表示：要「嗎啡」
    （即陳舜輝之綽號）要注意，並口稱「幹你娘」三字經侮辱乙○○（未據告訴）
    ，同時以台語對乙○○表示，要乙○○立即「整株好好的」，致生危害於乙○○
    生命、身體之安全，因認被告涉犯刑法第三百零五條之恐嚇罪嫌等語。
二、按犯罪事實應依證據認定之，無證據不得推定其犯罪事實；又不能證明被告犯罪
    者，應諭知無罪之判決，刑事訴訟法第一百五十四條、第三百零一條第一項分別
    定有明文。再認定不利於被告之事實，須依積極證據，苟積極證據不足為不利於
    被告事實之認定時，即應為有利於被告之認定，更不必有何有利之證據，最高法
    院四十年台上字第八六號判例可資參照。
三、本件公訴人認被告涉犯上開恐嚇罪，無非以右開事實業據被害人乙○○指述，且
    有電話通聯紀錄在卷可按以為主要論據。
四、訊之被告固坦認致電被害人乙○○，且電話中口出三字經，但否認曾說要被害人
    乙○○「整株好好的」，並辯稱：台語俚語「整株好好的，沒錯」，是指對方說
    的沒錯，並非恐嚇之意。
五、查卷附電話通聯紀錄僅得客觀地證明被告曾於通聯紀錄上之時間致電被害人乙○○，對於渠等間通話內容為何，尚無從佐證。其次，被害人乙○○雖指述被告以
    台語對其表示，要其「整株好好的」，但實無其他在場見聞之證人或電話錄音等
    積極證據足資證明。又台語「整株好好的」究竟有無恐嚇他人生命、身體安全之
    意思，經本院函詢新竹市政府委請該府教育局就教於鄉土語言專家，認為言語會
    隨著語句使用之情況，包括說話者和聽者之間的相對關係、講這句話之前的談話
    內容等而改變，單從字面無法判斷有無恐嚇他人之意思，此有新竹市政府九十二
    年八月十四日府教輔字第０九二００六七八四七號函存卷可參。而詢之被害人乙○○其與被告間電話交談內容為何，被害人乙○○陳稱：被告說要「嗎啡」注意
    點後，其便質問為何要注意點，被告就罵其「幹你娘的雞巴」，其很不高興也回
    罵「幹你娘的雞巴」，被告再回罵「叫我整株好好的」，之後又罵三字經，然後
    電話就掛了；被告則坦認電話中有罵「幹你娘的雞巴」以及「你們家的人都很大
    尾，來比比看」（均見本院九十二年六月二十三日訊問筆錄）。查被告與被害人
    乙○○此揭對話之前後內容，只能看出渠等互罵三字經、彼此不滿、有意互相較
    量而已，尚無法明顯看出被告有恐嚇之意；且再詢之被害人乙○○台語「整株好
    好的」係何意思，其亦陳稱「整株好好的」確實也有指對方說的沒錯之意思（見
    同日筆錄），是以，亦難認為「整株好好的」係恐嚇他人安全之言詞。綜上，實
    查無積極證據足以證明被告有對被害人乙○○為恐嚇行為，是本院對被告是否確
    有為恐嚇犯行，存有合理性之懷疑，此外，要人「整株好好的」是否係恐嚇他人
    生命身體之言詞，亦有疑義，復查無其他積極證據足資認定被告有公訴人所指之
    恐嚇犯行，揆諸前揭判例意旨，自應對被告就恐嚇罪部分為無罪判決之諭知，以
    免冤抑。
據上論斷，應依刑事訴訟法第二百九十九條第一項前段、第三百條、第三百零一條第
一項，刑法第二百七十七條第一項、第四十一條第一項前段，罰金罰鍰提高標準條例
第一條前段、第二條，判決如主文。
本案經檢察官許麗美到庭執行職務。
中      華      民      國    九十二    年      九      月      八      日
                                    臺灣新竹地方法院刑事第一庭
                                        法  官  李珮瑜
右正本證明與原本無異。
如不服本判決，應於判決送達後十日內向本院提出上訴狀（應附繕本），上訴於臺灣
高等法院。
                                        書記官  龔紀亞
中      華      民      國    九十二    年      九      月      八      日
附錄：
刑法第二百七十七條第一項：
傷害人之身體或健康者，處三年以下有期徒刑、拘役或一千元以下罰金。


司法院資訊處製作；財團法人民間司法改革基金會備份。
